最　高　行　政　法　院　判　決　　　　　　　　　　九十三年度判字第七一○號
　　上　訴　人　頂裕食品股份有限公司
　　代　表　人　乙○○
　　被 上訴 人　財政部臺灣省中區國稅局
　　代　表　人　甲○○
右當事人間因貨物稅事件，上訴人不服中華民國九十二年二月十八日臺中高等行政法
院九十一年度訴字第六九三號判決，提起上訴。本院判決如左：
　　主  文
上訴駁回。
上訴審訴訟費用由上訴人負擔。
　　理  由
壹、本件上訴人主張：被上訴人對於系爭產品補稅科罰係以財政部六十四年七月十七
    日臺財稅第三五一六七號函釋為依據，惟上訴人並非果汁廠商，系爭產品亦非核
    定免稅之果汁，如允被上訴人以上揭解釋函令為行政處分之依據，獨不許上訴人
    作複驗申請，該行政處分即欠缺公平與合理。又上訴人對於已出廠之系爭產品，
    因原料取得產地不同，而有部分製品於產製過程中發生質變現象，並無爭議，然
    不能就部分產品內容量未達百分之五十而遽以論斷所有出廠產品俱屬之，並全數
    補稅科罰，此有經濟部標準局不同於被上訴人之檢驗報告可證，惟原判決以檢驗
    報告前後不同，以上訴人自行檢送之報告尚乏公信力，為不利上訴人之判決，證
    據取捨顯有瑕疵。另依憲法第十九條規定，非依法律人民即無納稅之義務。而人
    民於如何之情形應課徵稅賦，自應由法律就其要件為明確之規範，並不得以命令
    替代之。本件被上訴人依據財政部七十二年九月六日臺財稅第三六二八六號及七
    十五年八月二日臺財稅第七五六二○二七號函釋作為上訴人之產品應課徵貨物稅
    之依據，已違背憲法第十五條保障人民財產權之要旨，原審就此全未加以指摘，
    依法亦有違背。又行政程序法第一百零二條規定，行政機關作成限制或剝奪人民
    自由或權利之行政處分前，除已依第三十九條規定，通知處分相對人陳述意見，
    或決定舉行聽證者外，應給予該處分相對人陳述意見之機會，本件被上訴人於製
    作本件處分之時，並未給予上訴人陳述意見之機會，其屬具有重大明顯之瑕疵為
    無效之處分，而依行政程序法第一百十條第四款規定，無效之行政處分自始不生
    效力，則本件處分之效力如何，已非無疑。即使其瑕疵，尚非重大明顯，但其因
    上開瑕疵，亦有撤銷之必要。末查原審未就被上訴人檢驗產品之批次加以查明，
    亦未查明八十七年一至八月是否僅有一批次之製造過程，即率以全部核課貨物稅
    ，其調查證據顯非合法。再者，原審以上訴人之品質控管，認為應有其一致性為
    經驗法則，惟品管過程既為人為之控管過程難免失誤，始為經驗法則，並不能以
    此作為全部產品皆合科貨物稅之理由。原審所援引之經驗法則應不存在，爰請判
    決廢棄原判決。
貳、被上訴人未提出答辯狀。
參、原審斟酌全辯論意旨及調查證據之結果，以：查本件系爭產品，原經上訴人於容
    器上刊印有內容量二四○公克，固形量一二一公克，而以非應稅產品出廠銷售。
    經被上訴人自福元超級市場採購樣品送經濟部商品檢驗局檢驗其固形量後查得鳳
    梨銀耳、蓮子銀耳、桂圓銀耳之固形量分別為內容量之百分之三十七．三六、三
    十四．九九、三十五．六均未達百分之五十，則依財政部七十二年九月六日臺財
    稅第三六二八六號及七十五年八月二日臺財稅第七五六二○二七號函釋函釋，系
    爭產品係應依飲料品從價徵收百分之十五貨物稅之貨物洵堪認定。又系爭產品既
    均以「白木耳」為原料，其依高溫殺菌處理後易為液化，故會產生水分增加，固
    形量不足現象，此為上訴人於專業上所明知，則上訴人於生產系爭產品時，於容
    器上刊印內容量二四○公克，固形量一二一公克，而以非應稅產品出廠銷售，且
    上訴人原即為產製應課徵貨物稅貨物之廠商，生產應已具有一貫化、批次作業，
    出廠時即應有品質、容量等檢驗及管制以保證其木耳之固體量，至少應為其內容
    量之百分之五十，以免違反貨物稅條例之規定而受罰，其自不得於被查獲後始執
    白木耳易液化而為爭議。被上訴人依上訴人生產系爭產品之一貫化、一致化，而
    從八十七年一月開始生產起迄八十七年八月查獲止之全部出貨數量認均係應稅貨
    物而予補徵貨物稅，並無違經驗法則。上訴人嗣後雖提出載明系爭產品固形量均
    達內容量百分之五十之經濟部標準局委託試驗報告三紙，惟作成報告之鳳梨銀耳
    等產品係由上訴人於本件被查獲後始自行檢送，其究如何選用送鑑產品尚乏公信
    力。綜上所述，原處分以上訴人產製之鳳梨銀耳等產品應屬應稅貨物，而補徵貨
    物稅新臺幣（下同）二一三、五○五元，並裁處十倍之罰鍰計二、一三五、○○
    ○元（計至百元止），經核並無不合，乃判決駁回上訴人在原審之訴。
肆、本院查：（一）、按「產製廠商應於開始產製貨物前，向工廠所在地主管稽徵機
    關申請辦理貨物稅廠商登記及產品登記。」、「納稅義務人有左列情形之一者，
    除補徵稅款外，按補徵稅額處五倍至十五倍罰鍰：一、未依第十九條規定辦理登
    記，擅自產製應稅貨物出廠者。」為行為時貨物稅條例第十九條、第三十二條第
    一款所明定。本件上訴人為產製應課徵貨物稅貨物之廠商，未辦理產品登記，於
    八十七年一至八月間擅自產製內含固體量未達內容量百分之五十之鳳梨銀耳等飲
    料品出廠，違反貨物稅條例第十九條規定，短漏報貨物稅二一三、五○五元，案
    經被上訴人查獲，除補徵貨物稅外，並按所漏稅額二一三、五○五元裁處十倍之
    罰鍰計二、一三五、○○○元（計至百元止）。另上訴人於同年五、六月間短報
    應稅貨物ＫＫＫ白木耳產品，違反貨物稅稽徵規則第五十二條規定，短報貨物稅
    六一五元（已補報），被上訴人按所漏稅額裁處五倍之罰鍰計三、○○○元（計
    至百元），罰鍰合計二、一三八、○○○元。上訴人不服，就短漏報貨物稅二一
    三、五○五元及處罰鍰二、一三五、○○○元部分，申請復查結果，未獲變更，
    乃循序提起本件行政訴訟。原判決關於上訴人違規漏稅之事實以及上訴人在原審
    之主張如何不足採等事項均已詳為論斷。認本件原處分所為核定補徵貨物稅及罰
    鍰處分，認事用法，均無違誤，維持原處分及訴願決定，而駁回上訴人在原審之
    訴，其所適用之法規與該案應適用之現行法規並無違背，與解釋判例，亦無牴觸
    ，並無所謂原判決有違背法令之情形；又證據之取捨與當事人所希冀者不同，致
    其事實之認定亦異於該當事人之主張者，不得謂為原判決有違背法令之情形。
    （二）、上訴人對於業經原判決詳予論述不採之事由再予爭執，核屬法律上見解
    之歧異，要難謂為原判決有違背法令之情形。本件上訴論旨，仍執前詞，指摘原
    判決違誤，求予廢棄，難認有理由，應予駁回。
據上論結，本件上訴為無理由，爰依行政訴訟法第二百五十五條第一項、第九十八條
第三項前段，判決如主文。
中　　華　　民　　國　　九十三　　　年　　　六　　　　月　　　三　　　　日
                    最 高 行 政 法 院  第 二 庭
                                審 判 長 法  官　　　葉　振　權
                                         法  官      鍾  耀  光
                                         法  官　　　姜  仁  脩
                                         法  官　　　劉　鑫　楨
                                         法  官　　　吳　明　鴻
右  正  本  證  明  與  原  本  無  異
　　　　　　　　　　　　　　　　　　　　 法院書記官　陳  盛  信
中　　華　　民　　國　　九十三　　　年　　　六　　　　月　　　三　　　　日
